臺灣桃園地方法院民事裁定　　　　　　109年度監宣字第991號
聲　請　人　張馨文　




代　理　人　蔡宜衡律師
　　　　　　林凱律師　
複 代理 人　黃智靖律師
相　對　人　張耀宗　

關　係　人　張慧芬　
　　　　　　張慧芳　

　　　　　　張慧玲　

　　　　　　但慧珠　

上　一　人
代　理　人　張藝騰律師
上列當事人聲請監護宣告事件，經臺灣臺北地方法院（109 年度
監宣字第606號）移送前來，本院裁定如下：
    主    文
宣告張耀宗（男，民國00年0 月00日生，身分證統一編號：Z000000000號）為受監護宣告之人。
選定但慧珠（女，民國00年0 月00日生，身分證統一編號：Z000000000號）為受監護宣告之人張耀宗之監護人，惟就張耀宗親屬
之探視方式應依附表所示內容為之。
指定張慧芬（女，民國00年0 月00日生，身分證統一編號：Z000000000號）、張慧芳（女，民國00年0 月00日生，身分證統一編
號：Z000000000號）、張慧玲（女，民國00年00月0 日生，身分
證統一編號：Z000000000號）共同為會同開具財產清冊之人。
程序費用由受監護宣告之人張耀宗負擔。
    理    由
一、聲請意旨略以：聲請人為相對人之女，但慧珠為相對人之配
    偶，相對人與但慧珠於民國79年1 月間結婚，婚後育有一女
    張子芯。相對人自102 年起因罹患阿茲海默氏症，認知功能
    退化，長期在臺北聯合醫院仁愛院區接受治療，於103 年間
    已不能為意思表示或受意思表示，有受監護宣告保護之必要
    。聲請人於103 年6 月詢問但慧珠將相對人繼承取得之新北
    市新莊區文德段房地設定新臺幣（下同）1,000 萬元高額抵
    押權，但慧珠開始對聲請人反目，不准聲請人探視相對人，
    迄109 年6 月突然將其與相對人住處房地出售，並帶相對人
    搬離，不告知聲請人新搬遷居住處，但慧珠封鎖聲請人及相
    對人之姊張慧芬、妹張慧芳及張慧玲之電話與訊息，不准張
    子芯聯繫，致聲請人無法知悉相對人居住處所。相對人長期
    與但慧珠同住，由其擔任監護人固屬適當，然因但慧珠不准
    相對人親友探視相對人，對相對人甚為不利，故聲請人願為
    共同監護人，共同照護相對人。相對人於88年間因車禍受傷
    行動不便，此後即無工作，但因繼承取得價值不菲遺產，仰
    賴遺產每月租金收入，生活無虞，而張慧芬、張慧芳清楚繼
    承遺產之事，均願意擔任出具相對人財產清冊之人，請指定
    張慧芬、張慧芳為共同會同開具財產清冊之人。（後於社工
    訪視時表示張慧玲亦有擔任會同開具財產清冊之人意願，增
    加請求選定張慧玲為共同出具財產清冊之人）。並聲明：（
    一）宣告相對人為受監護宣告之人。（二）選定聲請人或但
    慧珠為受監護宣告人之監護人。（三）指定張慧芬、張慧芳
    為會同開具財產清冊之人等語。
二、「對於因精神障礙或其他心智缺陷，致不能為意思表示或受
    意思表示，或不能辨識其意思表示之效果者，法院得因本人
    、配偶、四親等內之親屬、最近一年有同居事實之其他親屬
    、檢察官、主管機關或社會福利機構之聲請，為監護之宣告
    。」，民法第14條第1 項定有明文。又「法院應於鑑定人前
    ，就應受監護宣告之人之精神或心智狀況，訊問鑑定人及應
    受監護宣告之人，始得為監護之宣告。但有事實足認無訊問
    之必要者，不在此限。」、「鑑定應有精神科專科醫師或具
    精神科經驗之醫師參與並出具書面報告。」，家事事件法第
    167 條第1 項、第2 項定有明文。再「法院為監護之宣告時
    ，應依職權就配偶、四親等內之親屬、最近一年有同居事實
    之其他親屬、主管機關、社會福利機構或其他適當之人選定
    一人或數人為監護人，並同時指定會同開具財產清冊之人。
    」、「監護宣告之裁定，應同時選定監護人及指定會同開具
    財產清冊之人，並附理由」、「法院為前項之選定及指定前
    ，應徵詢被選定人及被指定人之意見。」，亦分別為民法第
    1111條第1 項、家事事件法第168 條第1 項及第2 項所明定
    。
三、經查，聲請人為相對人之長女，有戶籍謄本在卷可憑，依前
    揭規定，得為本件之聲請。本院於衛生福利部桃園療養院鑑
    定人詹佳祥醫師前訊問相對人，相對人對其姓名、年籍及指
    認在場親友等事項，均無回應及動作，此有本院110 年5 月
    4 日訊問筆錄可佐。鑑定人詹佳祥醫師綜合相對人個人史及
    相關史、生活狀況及現在身心狀態、理學檢查、精神狀態檢
    查、日常生活狀況、實驗室檢查等鑑定結果：認相對人罹患
    有阿茲海默氏失智症，由於其語言溝通、表達之障礙、肢體
    活動能力不佳及缺乏金錢使用之能力，其整體之認知功能較
    一般人為不佳，日常生活自理無法獨力完成，經濟活動及社
    會性活動之能力十分局限，社會功能和適應能力減損，因相
    對人在諸多社會生活功能領域皆有顯著減損，整體而言，其
    為意思表示、受意思表示，或辨識其意思表示之效果之能力
    應已達不能之程度等語，有衛生福利部桃園療養院110 年8
    月19日函及所附精神鑑定報告書等在卷可稽。是相對人已達
    不能為意思表示、受意思表示或不能辨識其意思表示效果之
    程度，爰依法宣告相對人為受監護宣告之人。
四、關於選定監護人部分：
（一）本院依職權分別囑託桃園市社會工作師公會、新北市政府
      社會局進行訪視。桃園市社會工作師公會訪視相對人、但
      慧珠、張子芯後，認：本案之聲請人為相對人長女，但惠
      珠為相對人現任配偶，張慧芬為相對人姊姊，張慧芳為相
      對人大妹，張子芯為相對人次女，相對人現與但慧珠及張
      子芯同住，為居家式照顧並由聲請人僱請之印尼籍看護提
      供相對人日常生活照顧，相對人之醫療決策與安排、照顧
      安排、身心障礙鑑定、外籍看護僱請、證件保管及財產管
      理事務，由但慧珠主責處理，相對人每月約6 萬元照顧費
      用，則由但慧珠名下房屋租金收入支付之。經訪視，居本
      轄但慧珠以聲請人過往雖與相對人比鄰而居，而張慧芬、
      張慧芳及相對人么妹張慧玲亦與相對人同住於新北市新莊
      區，但均鮮少主動關懷探視相對人且未協助處理相對人事
      務，未見聲請人等人對相對人關懷之意，故但慧珠無與聲
      請人共同擔任相對人之監護人意願，亦不同意由張慧芬及
      張慧芳擔任本案會同開具財產清冊之人，此外，相對人受
      阿茲海默症症狀影響生活自理與認知能力已無法自主處理
      個人事務而需他人代為處理，故但慧珠同意本案之聲請並
      僅具單獨擔任本案監護人之意願，且主張推派由張子芯擔
      任本案會同開具財產清冊之人人選，張子芯接受但慧珠之
      推派並具單獨擔任本案會同開具財產清冊之人意願。綜合
      評估，相對人的受照顧狀況未見明顯不適之處，居本轄之
      但慧珠及張子芯之陳述，雖未見不適任之消極原因，惟聲
      請人與相對人手足是否能探望相對人，和相對人將繼承而
      來之房屋出售以及出售後所得之管理運用情形等事件為但
      慧珠與聲請人、張慧芬、張慧芳之互動關係衝突來源，此
      外，聲請人、張慧芬及張慧芳均居他轄，就聲請人、張慧
      芬、張慧芳對本案之意見與想法，建請詳參當地訪視單位
      之訪視報告，並以相對人之最佳利益為考量，參酌相關事
      證後予以綜合評量之等語。新北市政府社會局訪視聲請人
      、張慧芬、張慧芳後，認：聲請人為應受宣告人之長女，
      瞭解應受宣告人之身心狀況，但無法得知財產狀況，聲請
      人希望透過監護宣告維護應受宣告人權益，亦期待以但慧
      珠長期與應受宣告人相處經驗，一起讓應受宣告人過得更
      舒適，故願意與但慧珠共同擔任監護人，評估聲請人具高
      度監護意願，聲請人具良好身心狀態，評估具監護能力，
      聲請人探視受阻，目前無法有適足監護時間，期待未來能
      與應受宣告人維持良好互動關係，應受宣告人住家非本事
      務所轄區，無法評估監護環境，聲請人規劃未來租屋讓應
      受宣告人居住，尚無具體安排，聲請人規劃但慧珠共同擔
      任應受宣告人之監護人，未來繼續聘請外籍看護照顧應受
      宣告人，以應受宣告人自身財產支付照護費用，並將應受
      宣告人名下一半之財產信託，僅使用於張家家族墓地未來
      修繕事宜，因本案未能訪視應受宣告人，無法具體評估聲
      請人之監護規劃是否具可行性。2 名會同人健康狀況尚維
      持穩定，電訪時2 名會同人情緒平穩，評估會同人張慧芬
      及會同人張慧芳身心狀況尚能擔任會同開具財產清冊之人
      ，2 名會同人陳述其為家族成員推選之會同開具財產清冊
      人，其願意與應受宣告人之小妹共同擔任會同開具財產清
      冊人，評估會同人張慧芬及會同人張慧芳具擔任會同開具
      財產清冊人之意願，2 名會同人長期與應受宣告人失聯，
      期待未來能持續探望應受宣告人，評估2 名會同人期待能
      與應受宣告人維持穩定互動關係。依據聲請人之陳述，其
      具擔任監護人之意願，規劃與但慧珠共同擔任監護人，未
      來繼續聘請外籍看護於居家照顧應受宣告人，以應受宣告
      人自身財產支付所需費用，並規劃將應受宣告人名下一半
      之財產信託，僅使用於張家家族墓地未來修繕事宜，評估
      聲請人具擔任監護人之能力，依據會同人張慧芬及張慧芳
      之陳述，其為家族成員推舉之會同開具財產清冊人人選，
      因長期與應受宣告人失聯，不瞭解應受宣告人之疾病史、
      受照護狀況與財產狀況，願意與應受宣告人之小妹張慧玲
      共同擔任會同開具財產清冊人，評估2 名會同人之身心狀
      況穩定，且願意關心應受宣告人，惟因本案未能訪視應受
      宣告人及但慧珠，且家族成員間有衝突關係，建請法院參
      考受宣告人及但慧珠之訪視報告及當事人提供之資料後，
      自為裁定等語。分別有桃園市社會工作師公會110 年5 月
      4 日函附之監護宣告調查訪視報告、新北市政府社會局11
      0 年7 月23日函附之成年監護訪視調查評估報告等在卷可
      稽。
（二）本院參考上開事證及調查訪視報告之意見，審酌聲請人及
      但慧珠分別為相對人之女、配偶，均有擔任監護人之意願
      ，且均為相對人同順序之法定扶養義務人、亦為日後相對
      人同順位之法定繼承人，惟相對人現由但慧珠安排醫療及
      照顧、保管證件及財產管理，並僱請印尼籍看護居家照顧
      ，相對人受照護情形尚屬適當，而聲請人於本院訊問時，
      變更聲請由本院指定聲請人或但慧珠為監護人（見本院11
      0 年5 月4 日訊問筆錄），故認由但慧珠擔任相對人之監
      護人，應無不當，且聲請人與但慧珠間有前揭社工訪視報
      告所述之衝突，恐不易就相對人之各項照護事宜達成共識
      而不利於相對人之利益，故依前揭規定，選定但慧珠一人
      為相對人之監護人。另為避免因探視相對人發生爭端，爰
      併為指定相對人親屬對相對人之探視方法如附表內容所示
      。
五、關於指定會同開具財產清冊之人部分，聲請人向社工表示希
    望指定張慧芬、張慧芳、張慧玲為共同會同開具財產清冊之
    人，但慧珠則指定張子芯為會同開具財產清冊之人，本院審
    酌張子芯現於馬來西亞就讀大學，不便處理相對人事務，而
    張慧芬、張慧芳、張慧玲為相對人之姊妹，均表示同意擔任
    會同開具財產清冊之人，自可透過參與陳報相對人財產事務
    ，瞭解相對人財產運用事宜，保障受監護宣告人之權益，爰
    依前揭規定，指定張慧芬、張慧芳、張慧玲共同擔任會同開
    具財產清冊之人。又依民法第1113條準用同法第1099條及第
    1099條之1 之規定，於監護開始時，監護人即但慧珠對於相
    對人之財產，應會同張慧芬、張慧芳、張慧玲於2 個月內開
    具財產清冊並陳報法院，監護人於財產清冊開具完成並陳報
    法院前，對於相對人之財產，僅得為管理上必要之行為，併
    此敘明。
六、依家事事件法第164條第2項，裁定如主文。
中    華    民    國   110    年    11    月    30    日
                   家事法庭     法  官  張淑芬      
上列正本證明與原本無異。
如對本裁定抗告須於裁定送達後10日內向本院提出抗告狀，並繳
納抗告裁判費新臺幣1,000 元。
中    華    民    國   110    年    11    月    30    日
                                書記官  邱信璋      
附表：
    聲請人、會同開具財產清冊人張慧芬、張慧芳、張慧玲及受
    監護宣告人之其他親屬，得至受監護宣告人所在地或適當場
    所探視並進行會面交往，惟至遲應於一週前通知監護人，監
    護人除有正當理由外，不得拒絕探視。